【裁判字號】    89,交訴,75
【裁判日期】    891031
【裁判案由】    過失致死
【裁判全文】
臺灣宜蘭地方法院刑事判決                          八十九年度交訴字第七五號
    公  訴  人  臺灣宜蘭地方法院檢察署檢察官
    被      告  乙○○
右列被告因過失傷害等案件，經檢察官提起公訴（八十九年度偵字第二三一九號），
本院判決如左：
    主  文
乙○○從事業務之人，因業務上過失致人於死，處有期徒刑壹年，緩刑參年。
    事  實
一、乙○○乃亞細亞聯環貨櫃運輸股份有限公司貨櫃車司機，平時駕駛車輛載貨，係
    從事駕駛業務之人。於民國八十九年六月五日上午，駕駛牌照ＫＥ─四六０號營
    半聯結車，沿宜蘭縣台九號省公路，由基隆往宜蘭方向行駛，於同日上午十時十
    分許，途經宜蘭縣頭城鎮○○路二五之八號前劃有雙黃線之路段，本應注意汽車
    行駛時，應注意車前狀況，並隨時採取必要之安全措施，而當時情況為天候晴、
    日間有自然光線，路面乾燥，無缺陷，道路無障礙物，視距良好，並無不能注意
    之情事，竟疏未注意，於發現林劉阿甘亦疏失未行經行人穿越道，而由西向東橫
    越青雲路，並達該路段雙黃線上，仍未做必要之繞行、閃避或保持相當距離等安
    全行駛措施，致大貨車左後輪與站立於雙黃線上被害人林劉阿甘發生擦撞，造成
    林劉阿甘頭部外傷致顱內出血及胸腔多根肋骨斷裂併內出血等傷害，嗣經乙○○
    託人報警自首並接受裁判，被害人經送醫而延至同日上午十一時二十分許不治死
    亡。
二、案經乙○○向警自首及宜蘭縣警察局礁溪分局報請臺灣宜蘭地方法院檢察署檢察
    官相驗後偵查起訴。
    理  由
一、訊據被告乙○○，對於在前揭時地駕車擦撞被害人造成被害人林劉阿甘受傷致死
    等情坦承，惟否認有何過失，辯稱：當時見被害人已經由其所行進之車道穿越雙
    黃線至對向車道，但可能因為對向車道有來車，被害人退後因此擦撞我所駕駛之
    大貨車左後輪等語。惟查，被告供述：當時行進間已見被害人穿越雙黃線等語，
    且參酌道路交通事故調查報告表及現場照片可見，當地之道路寬敞，被告既然行
    進間早已察覺被害人站立於雙黃線之危險位置，對於行人於雙黃線之行走路線應
    更為謹慎注意，且應有充足時間採取相應之安全措施，然被告對於行人之行走情
    形卻疏未注意且未適時採取安全之行駛距離，方肇致本件事故之發生，是被告所
    辯為卸責之詞，不足採信。又被害人確因本件車禍受傷致死，亦經臺灣宜蘭地方
    法院檢察署檢察官督同法醫師到場相驗明確，製有勘驗筆錄、驗斷書及相驗屍體
    證明書在卷可憑。是被告駕車肇事致人於死之事實應堪認定。
二、按汽車行駛時，應注意車前狀況並隨時採取必要之安全措施，道路交通安全規則
    第九十四條第三項定有明文。所謂隨時採取必要之安全措施，應指依據道路現況
    （含括行人之行進狀況、同向及對向車輛行駛情形）採取必要之相應措施，亦即
    應包括所有適時操控所駕駛之車輛迴避對於周遭行人、車輛所可能造成之危險之
    安全措施等，本件被告乙○○駕駛汽車自應注意上揭規定，且依當時情狀、路況
    、視距良好、道路之寬度等情，無不能注意之情形，竟疏未注意，疏未採取必要
    之安全措施，亦即被告當時未對於違規跨越雙黃線之被害人應保持相當之距離並
    適時採取繞過被害人而行駛等措施，以致肇事，致被害人林劉阿甘死亡，被告應
    有過失，其過失行為並與告訴人之死亡具有相當因果關係。雖被害人林劉阿甘未
    遵循行走行人穿越道之規定，致為被告所駕駛之大貨車撞及，亦有過失，惟被告
    仍難辭過失之責。本件車禍經送臺灣省基宜區車輛事故鑑定委員會鑑定結果，均
    持相同之認定，有八十九年八月九日基宜鑑字第八九Ｏ三八二號鑑定意見書一紙
    附卷足參，益證被告之行為有過失，本件事證明確，被告犯行應堪予認定。
三、被告乙○○係受僱於亞細亞聯環貨櫃運輸股份有限公司，擔任營業大貨車司機，
    為從事駕駛業務之人，於執行該業務時因過失肇事致被害人死亡，核被告所為係
    犯刑法第二百七十六條第二項業務過失致人於死罪。查被告於肇事後託人立即報
    警通知救護車，並於警員前往現前場處理尚未知何人肇事時，被告當場承認為肇
    事人自首並接受追訴、裁判，此據被告供稱，且經證人宜蘭縣礁溪分局頭城派出
    所員警甲○○到庭證述屬實，足認被告自首之事實，應依法減輕其刑。爰審酌被
    告之過失程度、被害人亦同有過失、犯罪所生之危害，犯罪後態度、及與被害人
    家屬和解並給付賠償等一切情狀，量處如主文所示之刑。又被告前於七十五年八
    月三十日因業務過失致死案件，經臺灣基隆地方法院以七十五年度交訴字第二十
    四號判處有期徒刑四月，緩刑三年，惟於緩刑期滿，而緩刑之宣告未經撤銷，是
    其上揭刑之宣告，依刑法第七十六條之規定已失其效力，而與未曾受有期徒刑以
上刑之宣告者同，有台灣高等法院被告全國前案紀錄表在可卷可參，被告因一時
    疏失，致罹刑典，事後已坦承犯行，深具悔意，經此刑之宣告後，應知警惕而無
    再犯之虞，本院因認暫不執行其刑為當，予以宣告緩刑三年，用啟自新。
據上論斷，應依刑事訴訟法第二百九十九條第一項前段，刑法第二百七十六條第二項
、第六十二條前段、第七十四條第一項第二款，罰金罰鍰提高標準條例第一條前段判
決如主文。
本案經檢察官林吉泉到庭執行職務
中    華    民    國      八十九      年        十    月     三十一  日
                                  臺灣宜蘭地方法院刑事第二庭
                                          法  官
右正本證明與原本無異。
如不服本判決，應於判決送達後十日內，向本院提出上訴狀。（應附繕本）
                                          書記官
中    華    民    國      八十九      年      二      月       九     日
附錄法條：
刑法第二百七十六條第二項
從事業務之人，因業務上之過失犯前項之罪者，處五年以下有期徒刑或拘役，得併科
三千元以下罰金。


司法院資訊處製作；財團法人民間司法改革基金會備份。
